臺灣高雄地方法院刑事判決　　　　　　　 95年度訴字第155號
公　訴　人　臺灣高雄地方法院檢察署檢察官
被　　　告　甲○○
指定辯護人　本院公設辯護人蘇鴻吉
上列被告因違反槍砲彈藥刀械管制條例案件，經檢察官提起公訴
（台灣高雄地方法院檢察署93年度偵字第19694 號），本院判決
如下：
    主  文
甲○○連續未經許可，製造可發射子彈具有殺傷力之改造手槍，
處有期徒刑年，併科罰金新臺幣壹拾萬元，罰金如易服勞役，
以新臺幣貳仟元折算壹日，扣案之仿BERETTA 廠半自動手槍製造
之玩具手槍換裝土造金屬槍管改造而成之改造手槍壹支（槍枝管
制編號0000000000號）、仿GLOCK 廠17型半自動手槍製造之玩具
手槍換裝土造金屬槍管改造而成之改造手槍壹支（槍枝管制編號
0000000000號）、口徑為九釐米之制式子彈壹顆、游標卡尺、銼
刀、鑽頭、油壓剪、尖嘴鉗，均沒收。又未經許可，持有刀械，
處有期徒刑月，扣案之手指虎壹把沒收。應執行有期徒刑年
壹月，併科罰金新臺幣壹拾萬元，罰金如易服勞役，以新臺幣貳
仟元折算壹日，扣案之仿BERETTA 廠半自動手槍製造之玩具手槍
換裝土造金屬槍管改造而成之改造手槍壹支（槍枝管制編號
0000000000號）、仿GLOCK 廠17型半自動手槍製造之玩具手槍換
裝土造金屬槍管改造而成之改造手槍壹支（槍枝管制編號
0000000000號）、口徑為九釐米之制式子彈壹顆、游標卡尺、銼
刀、鑽頭、油壓剪、尖嘴鉗各壹支、手指虎壹把，均沒收。
    事  實
一、甲○○明知具有殺傷力之槍、彈、刀械，為槍砲彈藥刀械管
    制條例所管制之違禁物，未經許可不得製造、持有，竟未經
    許可：
  (一)先基於持有管制刀械之犯意，於民國92年12月間，在臺北市
    萬華夜市購買長9 公分、中有四孔之查禁管制刀械手指虎（
    又稱鐵拳頭，金屬塊製成，中有四孔或單孔，以便手指套入
    使用）1 把而持有之。
  (二)甲○○於93年2 月至3 月間之某日，基於連續持有槍砲主要
    組成零件後，再將之改造或組合而製造可發射子彈具有殺傷
    力槍枝之概括犯意，在其位於台北市○○區○○路2 段320
    巷67號5 樓之住處內，以電腦網際網路登錄「軍火教父」網
    站，先後分次購進仿BERETTA 廠92型之半自動手槍製造之玩
    具手槍之槍身、金屬槍管、滑套、彈匣等槍枝主要組成零件
    、及具殺傷力之口徑為九釐米之制式子彈4 顆而持有之（以
    上購買總金額為新臺幣20,000元。子彈部分，其中1 顆業經
    甲○○於93年7 月間，在臺北縣中和圓通寺山上試射而已不
    復存在，其中2 顆則經檢察官送請內政部警政署刑事警察局
    依試射法鑑定亦僅餘彈殼），嗣於同年6 月至7 月間在上開
    住所，甲○○先將上開金屬槍管之阻鐵打通改造，並將上開
    各槍枝主要組成零件組合，而製造完成仿BERETTA 廠半自動
    手槍製造之玩具手槍換裝土造金屬槍管改造而成之改造手槍
    1 支（槍枝管制編號0000000000號），並持有之。
  (三)甲○○復承上開持有槍砲主要組成零件後，再將之以組合方
    式製造可發射子彈具有殺傷力槍枝之概括犯意，於同年6 月
    至7 月間某日，在不詳處所以電腦網際網路登入「軍火教父
    」網站，購進仿GLOCK 廠17型半自動手槍之玩具手槍及已車
    通之土造金屬槍管等槍枝主要組成零件而持有之，並將該土
    造金屬槍管組裝於該玩具手槍內，而製造完成仿GLOCK 廠17
    型半自動手槍之玩具手槍換裝土造金屬槍管改造而成之改造
    手槍1 支，並持有之。後甲○○於同年9 月間，將該改造槍
    支放置黑色皮包內，並寄放於不知情之友人蔡議鋒位於高雄
    市○○區○○路95號2 樓203 室住處內，由甲○○繼續管領
    持有之。
二、嗣甲○○於93年9 月29日23時30分許，在高雄市三民局建國
    二路209 號瑞宮飯店，欲騎乘以白布掩蓋車牌之車號BGJ─
    677 號輕機車時，遭員警盤查，因未帶身分證件由員警強制
    帶回高雄市○○區○○路253 號「長明派出所」查證身分，
    甲○○於未為警方發覺其有攜帶管制槍械前，即主動將背包
    內上開仿BERETTA 廠半自動92型改造手槍1 支及內含裝有三
    發子彈之彈匣交由警方，並坦承犯行接受裁判。又於同日23
    時30分許，經甲○○同意，帶同警方前往其投宿之瑞宮飯店
    603 室，再扣得游標卡尺、銼刀、鑽頭、油壓剪、尖嘴鉗各
    1 支、手指虎1 把。甲○○復於偵查中另坦承其製造、持有
    上開仿GLOCK 廠17型半自動手槍之改造手槍1 支，而帶同警
    方至其友人蔡議鋒處查證，雖因蔡議鋒已搬遷他移而未果，
    惟經警通知後，蔡議鋒即於94年12月14日，主動交出上開黑
    色皮包並取出上開仿GLOCK 廠17型半自動手槍1 支。
三、案經高雄市政府警察局三民第一分局移送及臺灣台中地方法
    院檢察署呈臺灣高等法院檢察署轉台灣高雄地方法院檢察署
    檢察官偵查起訴。
    理  由
一、上揭犯罪事實，除經被告於本院審判中自白不諱，並有證人
    即查獲員警李順從於檢察官偵查中之證述、證人蔡議鋒於警
    詢之證述可資佐證。而扣案之手槍2 支及子彈3 顆，經送內
    政部警政署刑事警察局鑑定，分別為仿BERETTA 廠半自動手
    槍製造之玩具手槍換裝土造金屬槍管改造而成之改造手槍1
    支（槍枝管制編號：0000000000號）、仿GLOCK 廠17型半自
    動手槍製造之玩具手槍換裝土造金屬槍管改造而成之改造手
    槍1 支（槍枝管制編號0000000000號）、及口徑為9 釐米之
    制式子彈3 顆，此有內政部警政署刑事警察局93年10月22日
    刑鑑字第0930208380號槍彈鑑定書、及內政部警政署刑事警
    察局94年1 月3 日刑鑑字第0930255484號槍彈鑑定書各1 份
    在卷可證。另扣案之手指虎1 把，經鑑定亦屬查禁之刀械，
    亦有卷附高雄市政府94年8 月4 日高市府警保字第09400380
    88號函暨所附刀械鑑驗照片資料1 張可稽（上開鑑定書及證
    人證述筆錄，均據被告於本院審判中同意作為證據，依刑事
    訴訟法第159 條之5 第1 項之規定，自有證據能力）。此外
    ，本案尚有查獲照片共19張、扣案之游標卡尺、銼刀、鑽頭
    、油壓剪、尖嘴鉗各1 支等可佐。綜上，足認被告自白與事
    實相符，其犯行事證明確，洵堪認定，應依法論科。
三、新舊法比較：
  (一)按被告先後製造上開二支槍枝完畢後，槍砲彈藥刀械管制條
    例於94年1 月26日修正公布，同月28日生效，關於製造有殺
    傷力之槍砲部分，修正前同條例第11條第1 項原規定：「未
    經許可，製造、販賣或運輸第4 條第1 項第1 款所稱其他可
    發射金屬或子彈具有殺傷力之各式槍砲者，處五年以上有期
    徒刑，併科新臺幣一千萬元以下罰金」，修正後已將原第11
    條規定刪除，並將同條例第8 條第1 項修正為：「未經許可
    ，製造、販賣或運輸鋼筆槍、瓦斯槍、麻醉槍、獵槍、空氣
    槍或第四條第一項第一款所定其他可發射金屬或子彈具有殺
    傷力之各式槍砲者，處無期徒刑或五年以上有期徒刑，併科
    新臺幣一千萬元以下罰金」。比較新舊法之規定，以修正前
    之規定有利於被告。
  (二)另被告行為後，刑法亦於94年2 月2 日修正公布，於95 年7
    月1 日施行，刑法施行法第1 條之1 亦於95年6 月14日公布
    施行，參酌最高法院95年5 月23日刑事庭第8 次會議決議，
    修正後刑法第2 條第1 項之規定，係規範行為後法律變更所
    生新舊法律比較適用之準據法，於修正後刑法施行後，應適
    用修正後刑法第2 條第1 項之規定，為「從舊從輕」之比較
    。另於比較時應就罪刑有關之共犯、未遂犯、想像競合犯、
    牽連犯、連續犯、結合犯，以及累犯加重、自首減輕暨其他
    法定加減原因（如身分加減）與加減比例等一切情形，本於
    統一性及整體性原則，綜其全部罪刑之結果而為比較。本院
    審酌：
  修正後刑法第33條第5 款規定「罰金：新臺幣一千元以上，
    以百元計算之。」，與修正前刑法第33條第5 款規定「罰金
    ：一元以上。」不同，經比較新舊法結果，以被告行為時之
    舊法較為有利於被告。
  修正後刑法廢止原第56條連續犯之規定，是原屬連續犯之數
    個犯罪行為，依新法應論以數罪，併合處罰之，而依廢止前
    刑法第56條規定，則論以裁判上一罪，顯然罪刑之處罰內容
    發生變動，此部份之修正，自屬法律變更，應有新舊法之比
    較適用，經比較新舊法結果，以舊法較有利於被告。
  修正後刑法以廢止原第55條牽連犯之規定，原屬牽連犯之數
    個犯罪行為，依新法應數罪併罰，比較修正前之規定，可依
    裁判上一罪論處，顯然罪刑之處罰內容發生變動，此部份之
    修正，自屬法律變更，應為新舊法之比較，經新舊法比較之
    結果，以舊法較有利於被告。
  修正後刑法第51條第5 款提高多數有期徒刑合併應執行之刑
    不得逾30年，新法施行後，因新法修正後提高合併應執行之
    最高度刑期，較舊法規定，對行為人更為不利，雖非關於罪
    刑之變更，惟定執行刑為科刑事項，影響及行為人刑罰之法
    律效果，屬刑法第2 條第1 項之法律變更，新法第51條第5
    款對行為人不利，應依新法第2 條第1 項，適用最有利於行
    為人之法律，即行為時之舊法處斷。
  「自首」之性質無關可罰性之判斷或法律效果之形成，故其
    變更應非以行為時為基準，而應依「自首時」作為判斷之基
    準。即若於新法生效前自首，均應適用修正前刑法第62條規
    定必減之規定。
  綜合上述修正前、後之比較，自應適用被告行為時之法律，
    予以論處。
四、論罪科刑：
  (一)被告於92年12月間，在臺北市萬華夜市購入管制刀械手指虎
    而持有之，核其所為，係犯槍砲彈藥刀械管制條例第14條第
    3 項之持有刀械罪。
  (二)按所謂製造包括創製、改造、組合、混合、化合等行為在內
    ，已損壞之零件加以修理亦屬製造，改造行為亦屬製造行為
    之一種（最高法院86年度台上字第7558號、92年度台上字第
    924 號判決參照）；又依內政部86年11月24日台（86）內警
    字第8670683 號公告之槍砲主要組成零件種類，槍管、槍身
    、扳機、撞針、擊錘、轉輪、滑套、彈匣等均係「其他各式
    槍砲」之主要組成零件。是被告先後購進仿BERETTA 廠92型
    之半自動手槍製造之玩具手槍之槍身、金屬槍管、滑套、彈
    匣等屬槍枝主要組成零件而持有之，又購進具殺傷力之口徑
    為九釐米之子彈4 顆，並將該槍枝主要組成零件組合而成具
    殺傷力之仿BERETTA 廠92型之半自動手槍，並持有之；嗣又
    購進仿GLOCK 廠17型半自動手槍之玩具手槍及已車通之土造
    金屬槍管等槍枝主要組成零件而持有之，並將該玩具手槍換
    裝該金屬槍管而成具殺傷力之仿GLOCK 廠17型半自動手槍，
    並持有之；核其所為，係分別犯槍砲彈藥刀械管制條例第12
    條第4 項之持有子彈罪、同條例第13條第4 項之持有槍砲主
    要組成零件罪、及修正前同條例第11條第1 項之製造具殺傷
    力之改造手槍罪。至被告先後製造上開二支手槍後，持有手
    槍之低度行為，各為製造之高度行為所吸收，不另論以持有
    罪，僅論以製造具殺傷力之改造手槍罪。（就被告持有具殺
    傷力之改造手槍之行為，其持有犯行之繼續，為行為之繼續
    ，並非狀態之繼續，故一經持有，其犯罪即告成立，但其完
    結，須繼續至持有行為終了時為止。是：被告自93年6 月
    或7 月間起至94年12月14日止持有上開仿GLOCK 廠17型之改
    造手槍行為，固應以其94年12月14日持有行為終了時之現行
    槍砲彈藥刀械管制條例第8 條第4 項之持有具殺傷力之改造
    手槍罪論處。然：被告自93年2 月或3 月間起至同年9 月
    29 日 止持有上開仿BERETTA 廠92型之改造手槍，其於93年
    9 月29日持有行為終了時原應適用修正前同條例第11條第4
    項規定處斷，惟被告此部分持有行為完成後，該條例已將原
    第11條規定刪除，並將該持有具殺傷力之改造手槍之行為規
    定於上揭同條例第8 條第4 項，比較其刑度，以修正前同條
    例第11條第4 項規定較有利於被告，是依刑法第2 條第1 項
    原則，被告此部分之持有行為應依以修正前同條例第11條第
    4 項規定處斷。惟不論上開或之持有行為，均各屬製造
    各該手槍之低度行為，而各為製造之高度行為所吸收，乃不
    另論罪，附此敘明）。
  (三)被告先後購進仿BERETTA 廠92型之半自動手槍製造之玩具手
    槍之槍身、金屬槍管、滑套、彈匣等屬槍枝主要組成零件，
    而先後持有之，嗣又購進已車通之土造金屬槍管1 支而持有
    之，其先後持有槍枝主要組成零件之行為，時間緊接，方法
    手段相同，觸犯構成要件相同之罪名，顯係基於概括犯意為
    之，應依廢止前刑法第56條規定論以連續持有槍砲主要組成
    零件罪一罪，並加重其刑。
  (四)被告持有上開槍枝組成組成零件後，再先後組裝及改造而製
    造上開二支具殺傷力之改造手槍，其先後製造之行為，亦屬
    時間緊接，方法手段相同，觸犯構成要件相同之罪名，顯係
    基於概括犯意為之，亦應依廢止前刑法第56條規定論以連續
    製造具殺傷力之改造手槍罪一罪，並加重其刑。
  (五)被告同時購進並持有4 顆具殺傷力之子彈，該4 顆子彈均屬
    同條例第12條第4 項規定所處罰之子彈，所侵害者係單一社
    會法益，僅犯單一之持有子彈罪。
  (六)被告以一行為同時觸犯連續持有槍砲主要組成零件罪及持有
    子彈罪，係一行為觸犯數罪名，應依刑法第55條想像競合犯
    之規定，從一重論以連續持有槍砲主要組成零件罪。
  (七)被告所犯上開連續持有槍砲主要組成零件罪，其目的在於連
    續製造具殺傷力之改造手槍，是其所犯連續持有槍砲主要組
    成零件罪、及連續製造具殺傷力之改造手槍罪間，有方法與
    結果之牽連關係，應依廢止前刑法第55條牽連犯之規定，從
    一重論以連續製造具殺傷力之改造手槍罪。
  (八)被告所犯連續製造具殺傷力之改造手槍罪與持有刀械罪間，
    犯意各別，行為不同，應分論併罰。
  (九)被告於93年9 月29日為警盤查時，於未為警方發覺其有攜帶
    管制槍械前，即主動本案槍彈交由警方，並坦承犯行接受裁
    判，此有被告警詢筆錄及員警李順從於檢察官偵查中之證詞
    可證。是被告就其連續製造具殺傷力之改造手槍罪部分，為
    對未發覺之犯罪自首而接受裁判，應依修正前刑法第62條規
    定減輕其刑。
  (十)本院審酌被告無視法律之禁止規定，持具有殺傷力之改造槍
    枝2 把及子彈4 發、刀械1 把，對社會治安造成潛在危害甚
    鉅，其行為不宜輕宥，惟念其犯後已坦承犯行，態度尚可，
    且所持具有殺傷力之刀械及槍彈並未涉及其他犯罪等一切情
    狀，就其所犯持有刀械罪及連續製造具殺傷力之改造槍枝罪
    ，分別量處如主文所示之刑，並依修正前刑法第51條第5 款
    規定，定其應執行之刑，並考量被告僅國中肄業，家庭經濟
    狀況小康，惟有資力購入槍枝、子彈等情，就其罰金刑部分
    依現行刑法第42條第3 項規定諭知易服勞役折算標準，以示
    懲儆【按被告行為後，刑法關於罰金刑易服勞役之規定業經
    修正公布：就折算標準而言，舊法第42條第2 項「易服勞役
    以1 元以上3 元以下，折算一日」之規定（依廢止前罰金罰
    鍰提高標準條例第2 條規定，就其原定數額提高為100 倍折
    算一日，即銀元100 元、200 元、300 元折算一日，換算成
    新臺幣即300 、600 、900 元折算一日），修正公布為新法
    第42條第3 項前段「易服勞役以新臺幣1,000 元、2,000 元
    或3,000 元折算一日」。新舊法相較，新法之規定將折算標
    準提高，使易服勞役之日數減少，新法較有利於被告。且此
    部分乃易刑處分之折算標準，與「罪刑」無涉，非屬刑法第
    2 條第1 項所指之刑罰法律，容許分別依不同之法則，為法
    律割裂之適用，無須強求兩者均一體適用舊法或新法，故
    本件雖依舊法對被告論罪科刑，然關於易服勞役之折算標準
    ，與「罪刑不可分」、「主從不可分」之法則無關，亦不涉
    及刑罰權實質內容之變動，應依修正後刑法之規定為緩刑之
    宣告，無庸一體適用舊法，附此敘明】。
  (十一)扣案之手指虎1 把、仿BERETTA 廠半自動手槍製造之玩具手
    槍換裝土造金屬槍管改造而成之改造手槍1 支（槍枝管制編
    號：00000000 00 號）、仿GLOCK 廠17型半自動手槍製造之
    玩具手槍換裝土造金屬槍管改造而成之改造手槍1 支（槍枝
    管制編號0000000000號）、口徑為9 釐米之制式子彈1 顆，
    均屬違禁物，已如前述，應依刑法第38條第1 項第1 款規定
    宣告沒收。另扣案之游標卡尺、銼刀、鑽頭、油壓剪、尖嘴
    鉗各1 支，均屬被告所有，分別供其測量槍管外圍直徑、打
    磨槍枝、校正槍枝鐵片角度所用，此均據被告於本院審判中
    陳述明確，是上開物品均屬供被告製造槍枝犯罪所用之物，
    應依刑法第38條第1 項第2 款規定宣告沒收。另制式子彈2
    顆，因鑑定時採「制式子彈試射法」而經射擊完畢，有上開
    鑑定書所載可查，是該經試射後之2 顆子彈結構均不完整，
    已非違禁物，故不予宣告沒收。扣案之香蕉水及噴漆，雖屬
    被告所有，然據被告陳稱係供維修保養本案槍枝所用，而與
    被告所犯製造或持有槍支等罪並無直接關聯，故亦不予宣告
    沒收，附此敘明。
五、據上論斷，應依刑事訴訟法第299 條第1 項前段，槍砲彈藥
    刀械管制條例第14條第3 項、第12條第4 項、第13條第4 項
    ，修正前同條例第11條第1 項，刑法第11條前段、第2 條第
    1 項但書、第55條、第42條第3 項、第38條第1 項第1 款、
    第2 款，廢止前刑法第55條後段、第56條，修正前刑法第62
    條、第51條第5 款，廢止前罰金罰鍰提高標準條例第2 條，
    判決如主文。
中　　華　　民　　國　　96　　年　　4 　　月　　20　　日
              刑事第十四庭審判長法　官  蔡廣昇
                                法  官  林瑋桓
                                法  官  紀凱峰
以上抄本與原本無異。
中　　華　　民　　國　　97　　年　　2 　　月　　15　　日
　　　　　　　　　　　　　　    書記官  謝群育
附錄：
槍砲彈藥刀械管制條例第14條第3項
未經許可，持有或意圖販賣而陳列刀械者，處1 年以下有期徒刑
、拘役或新台幣50萬元以下罰金。
槍砲彈藥刀械管制條例第12條第4項
未經許可，持有、寄藏或意圖販賣而陳列子彈者，處5 年以下有
期徒刑，併科新台幣300 萬元以下罰金。
槍砲彈藥刀械管制條例第13條
未經許可，製造、販賣或運輸槍砲、彈藥之主要組成零件者，處
三年以上十年以下有期徒刑，併科新台幣七百萬元以下罰金。
未經許可，轉讓、出租或出借前項零件者，處一年以上七年以下
有期徒刑，併科新台幣五百萬元以下罰金。
意圖供自己或他人犯罪之用，而犯前二項之罪者，處五年以上有
期徒刑，併科新台幣一千萬元以下罰金。
未經許可，持有、寄藏或意圖販賣而陳列第一項所列零件者，處
六月以上五年以下有期徒刑，併科新台幣三百萬元以下罰金。
第一項至第三項之未遂犯罰之。
